【裁判字號】    94,交聲,518
【裁判日期】    950317
【裁判案由】    違反道路交通管理處罰條例聲明異議
【裁判全文】
臺灣桃園地方法院刑事交通事件裁定     94年度交聲字第518號
原處分機關  交通部公路總局新竹區監理所中壢監理站
異  議  人
即受處分人  甲○○
上列受處分人因違反道路交通管理處罰條例案件，對於交通部公
路總局新竹區監理所中壢監理站於中華民國九十四年十月七日以
壢監裁字第裁五三—ＤＡ0000000號所為之處分不服（原
舉發通知單號碼：桃警局交字第ＤＡ0000000號），聲明
異議，本院裁定如下：
    主  文
原處分撤銷。
甲○○汽車所有人，汽車底盤變更，不申請公路主管機關施行臨
時檢驗而行駛，處罰鍰陸佰元（即新台幣壹仟捌佰元），並責令
其檢驗。
    理  由
一、原處分意旨略以：異議人即受處分人甲○○於民國九十四年
    七月二十七日七時二十二分許，駕駛其所有之車牌號碼八六
    八三－ＦＱ號自用小客車（下稱系爭車輛），行經桃園縣中
    壢市○○路、廣安街口，因「變更懸吊系統降低車身，經會
    同丈量車身高一點三三公尺」之違規行為，為警依法舉發，
    異議人於舉發通知單上載之應到案日期內至原處分機關申訴
    ，原處分機關仍以異議人有「底盤變更，不申請臨時檢驗而
    行駛」之違規行為（原裁決書上誤載為「車身變更，不申請
    臨時檢驗而行駛」），而依道路交通管理處罰條例第十八條
    之規定，裁處新台幣三千六百元整。
二、聲明異議意旨略以：異議人即受處分人甲○○因對車輛之漂
    浮感甚為恐懼，遂於二年前因聽從技師建議，以更換懸吊系
    統（即避震器）降低車輛重心之方式，達到改善車輛漂浮現
    象，未料竟遭執法人員指為違規而開單舉發，異議人不知車
    身低於監理登記四點五公分（約二指寬）所違反之規定為何
    ？何以更新避震器即受處罰？再者，法規並無規定更換避震
    器需先行申請及驗車才算合法，是異議人深感不服，為此聲
    明異議等語。
三、按交通法庭認為聲明異議有理由或聲明異議雖無理由而原處
    分不當或違法者，應以裁定將原處分經聲明異議部分撤銷，
    並自為裁定，道路交通案件處理辦法第二十條前段定有明文
    。另按汽車車身、引擎、底盤或其他重要設備變更調換者，
    應申請實施臨時檢驗；又汽車車身、引擎、底盤等重要設備
    變更或調換，或因交通事故遭受重大損壞修護後，不申請公
    路主管機關施行臨時檢驗而行駛者，處汽車所有人六百元以
    上一千二百元以下（即新台幣一千八百元以上三千六百元以
    下）罰鍰，並責令其檢驗，道路交通安全規則第四十五條第
    一項第一款及道路交通管理處罰條例第十八條分別定有明文
    。
四、經查，異議人聲明異議意旨就系爭車輛避震器業已變更及為
    警舉發時車體高度確實低於登記時之車高等事實固不否認，
    惟矢口否認其有違反道路交通管理處罰條例規定之行為。經
    查：
    (一)異議人駕駛系爭車輛，於九十四年七月二十七日七時二十
      二分許，行經桃園縣中壢市○○路與廣安街口，因系爭車
      輛懸吊系統自外觀看明顯降低，經桃園縣政府中壢分局員
      警請異議人及其上乘客下車，會同丈量車身高度為一百三
      十三公分，該車應高一百三十七點五公分，認異議人變更
      車身底盤而依法舉發等情，此有桃園縣政府警察局中壢分
      局九十四年九月二十三日中警分交字第０九四七０三二二
      四五號函及桃園縣政府警察局桃警局交字第ＤＡ0000
      000號舉發通知單在卷可稽。惟依一般之通念，車身係
      指汽車車殼部分，本件異議人所變更者為「懸吊系統（即
      避震器）」，該系統係屬於汽車底盤之一部分並非汽車車
      殼部分，故原處分機關將舉發違規事實更正為「底盤變更
      ，不申請臨時檢驗而行駛」，有交通部公路總局新竹區監
      理所中壢監理站竹監壢字第０九四００二四０四一號函一
      紙及臺灣桃園地方法院辦理刑事案件電話記錄查詢表二紙
      在卷可參，異議人對此部分並未加以爭執，此部分事實應
      堪認定。另按道路交通安全規則第三十九條之一第七款明
      文規定，汽車定期檢驗之項目及標準，為車輛尺度、顏色
      與紀錄相符，易言之，認定車體高度有無變更降低，以該
      車新領牌照登錄之尺寸為其標準依據。查本件系爭車輛業
      已登記且新領牌照登錄之車高為一三七點五公分，此有汽
      車車籍查詢、汽車新領牌照登記書各一紙在卷足佐，而系
      爭車輛為警舉發當時之車體高度為一三三公分，業如前述
      ，異議人復無法提出其所有前開車號之自用小客車有經檢
      驗合格之任何驗車資料以供本院參佐，是以本件車牌號碼
      八六八三－ＦＱ號自用小客車原有規格之懸吊系統（即避
      震器）業經異議人改裝，致降低車體高度之事實，洵堪信
      為真實。
    (二)異議人雖辯稱係因車輛老舊且對車輛漂浮感甚為恐懼，始
      變更汽車避震器云云。查汽車所有人本得因車輛老舊故障
      而更換汽車零件，固無疑義，然汽車在道路上高速行駛，
      其車身、座位、噸位、引擎、車架、車身、使用性質等，
      在在均關係駕駛人及所有用路人之行車安全，是以主管機
      關制定道路交通安全規則第二十三條第一項、第二項及道
      路交通管理處罰條例第十八條之目的，即在避免車輛設備
      不必要之變更或掉換原有之規格，並確保道路交通安全，
      故汽車所有人因更換零件而造成與原有登記事項不符之變
      更，難謂就駕駛人及用路人之安全毫無影響。況如因故需
      就汽車車身、引擎、底盤或其他重要設備變更調換者，法
      律並非完全禁止，僅需依法向公路監理單位申請實施臨時
      檢驗即可，然異議人捨此不為，在其所有系爭車輛變更重
      要設備，不主動申請公路主管機關施行臨時檢驗，即恣意
      違規行駛，對於駕駛人本身及其他用路人安全危害甚深，
      異議人辯稱不知為何更換避震器即受處罰云云，要非可採
      。
    (三)綜上所述，異議人前開自用小客車通過檢驗項目而領得牌
      照，且關於車身之高度為該檢驗項目之一，而其於申請牌
      照時車身之高度狀況與其經舉發時不同，業如前述，顯見
      其於檢驗通過後就系爭車輛底盤之重要設備部分有所變更
      ，卻未申請臨時檢驗而行駛，其顯有違反道路交通管理處
      罰條例第十八條第一項規定之違規行為，原處分機關依該
      條規定予以裁處，於法並無違背。
    (四)復按違反道路交通管理處罰條例事件，處分機關於法定處
      罰範圍內，本得依個案情節，裁量違規行為人應受處罰之
      程度，對此交通主管機關定有違反道路交通管理事件統一
      裁罰標準表，依據違規車輛之車種（區分大型車、小型車
      、機器腳踏車）及受處分人有無於應到案期限內繳納罰鍰
      或到案聽候裁決，如有遲誤，其遲誤時間長短而異其處罰
      之數額。而上揭道路交通管理處罰條例第十八條所定之罰
      鍰數額既屬不一，足見處分機關應依不同之狀況而為適當
      之裁罰。而對於何種情形應為何程度之裁罰，主管機關對
      此訂有違反道路交通管理事件統一裁罰基準及處理細則，
      以為處分機關據以裁罰之標準，依該裁罰基準表所示，違
      反道路交通管理處罰條例第十八條規定之統一裁罰基準分
      為：期限內繳納或到案聽候裁決者，處罰鍰一千八百元，
      逾越到案期限十五日內，繳納罰鍰或到案聽候裁決者，處
      罰鍰二千四百元，逾越應到案期限十五日以上三十日以內
      ，繳納罰鍰或到案聽候裁決者，處罰鍰三千元，逾越應到
      案期限三十日以上繳納罰鍰或逕行裁決者，處罰鍰三千六
      百元，裁決機關應依上開基準表所列之情形，分別不同之
      狀況而裁處罰鍰。經查，本件舉發違規通知單記載之應到
      案日期為九十四年八月十二日前，而異議人已於九十四年
      八月十日書寫陳述單向原處分機關進行申訴等情，有前揭
      舉發通知單、交通部公路總局中壢監理站陳述單各一紙在
      卷足憑，應認異議人已於應到案期限屆滿前到案接受裁決
      無訛，是依上開違反道路交通管理事件統一裁罰標準表之
      規定，應對受處分人前開違規行為處罰鍰六百元（即新台
      幣一千八百元），方屬適法，原處分機關誤認異議人逾越
      應到案期限三十日以上而裁處罰鍰新台幣三千六百元（即
      銀元一千二百元），自有未洽。
五、綜上所述，異議人確有前揭變更懸吊系統降低車身底盤，經
    會同丈量車身高一百三十三公分（原車身高一百三十七點五
    公分），不申請公路監理單位臨時檢驗而行駛之違規行為，
    原處分機關依該規定裁罰，固非無見。惟查，本件舉發通知
    單記載之應到案日期為九十四年八月十二日，而異議人於同
    年八月十日即已提出申訴書，業如上述，顯見異議人不服舉
    發事實，已於應到案期限屆滿前到案接受裁決，是依違反道
    路交通管理事件統一裁罰標準表之規定，應對受處分人前開
    違規行為處罰鍰六百元（即新台幣一千二百元），方屬適法
    ，原處分機關誤認受處分人逾越應到案期限三十日以上而裁
    處罰鍰新台幣三千六百元，自有未洽。異議人上開所辯雖無
    可採，然原處分既有前揭可議之處，自應將該處分撤銷，並
    另就前開違規行為，依道路交通管理處罰條例第十八條、第
    四十五條第一項第一款及違反道路交通管理事件統一裁罰標
    準表規定，裁處如主文第二項所示之處分。
六、據上論斷，應依道路交通管理處罰條例第八十七條第二項，
    道路交通案件處理辦法第二十條前段，裁定如主文。
中    華    民    國    95    年    3     月    17    日
                        臺灣桃園地方法院交通法庭
                              法  官  何俏美
以上正本證明與原本無異。
如不服本裁定，應於裁定送達後5 日內向本院提出抗告狀。
                              書記官  陳淑瓊
中    華    民    國    95    年    3     月    17    日


司法院資訊處製作；財團法人民間司法改革基金會備份。
